【裁判字號】    91,交抗,1072
【裁判日期】    920113
【裁判案由】    違反道路交通管理處罰條例
【裁判全文】
臺灣高等法院交通事件裁定                      九十一年度交抗字第一七二號
  抗  告  人
  即受處分人  甲○○   男  民.
右抗告人因違反道路交通管理處罰條例案件，不服臺灣台北地方法院中華民國九十一
年十月二十四日九十一年度交聲字第九二○號裁定，提起抗告，本院裁定如左：
    主  文
原裁定撤銷，發回臺灣臺北地方法院。
    理  由
一、原裁定意旨略以：抗告人即受處分人甲○○於九十一年四月五日下午三時十六分
    許，因其所駕駛之車號ＢＶ─六三七二號自用小客車故障而停放在國道一號道路
    即中山高速公路北上三十五點三公里處之緊急滑行道，適內政部警政署國道公路
    警察局第一警察隊泰山分隊（以下稱國道一隊）員警余天祐、周玉藩駕駛巡邏車
    行經該處，下車察看，發現抗告人全身充滿酒味，經對抗告人實施酒測，發現其
    吐氣所含酒精成份為每公升０．五七毫克，且未攜帶駕駛執照，員警遂以抗告人
    有違反道路交通管理處罰條例第二十五條第一項第三款、第三十五條第一項第一
    款規定之行為掣單舉發，經抗告人於舉發通知單上所載應到案日期前向原處分機
    關提出申訴，由原處分機關請舉發單位調查，案經國道一隊調查結果，仍認抗告
    人有上開違規行為，惟原處分機關查得抗告人之普通小客車駕駛執照有效日期至
    八十六年九月二十九日，未依規定辦理換照事宜，故就舉發通知單之未帶駕照部
    分，改依持逾期之駕駛執照駕車，並依違反道路交通管理處罰條例第二十二條第
    一項第六款、第三十五條第一項規定，於九十一年五月三十日裁處抗告人罰鍰共
    五萬一千三百元，吊扣駕駛執照十二個月，並扣繳駕駛執照等語。抗告人固承認
    曾於右揭時地因上開車號自小客車故障，經警對其實施酒測，經檢測後發現其吐
    氣所含酒精成份為每公升０．五七毫克等情，惟否認有何違反道路交通管理處罰
    條例規定之行為，辯稱：其當時並無駕駛車輛，本車原係由蔡萬吉駕駛，因車輛
    爆胎無法行駛停在該處，蔡萬吉因有急事須趕回台北，遂搭乘原尾隨在本車，由
    蔡明奇駕駛之車輛提前離去，由抗告人留在車內聯絡處理，不料員警就過來酒測
    並開單舉發云云。經查：抗告人於右揭時地為警實施酒測，發現其吐氣所含酒精
    成份為每公升０．五七毫克乙節，有舉發通知單、酒精濃度測試單附卷可稽。而
    抗告人與本件相同事實之酒後駕車公共危險案件，於警訊時明確供稱：因其所駕
    駛之該自小客車右前輪破胎，在換胎時遇警盤查，警方聞到其滿身酒味，而接受
    酒精濃度測試為０．五七毫克，其係於當日早上在林口拜拜飲用數瓶啤酒，當時
    欲往台北市○○○○○道一隊九十一年九月十七日公警國一刑琪字第０九一００
    一三二八一號函所附抗告人警訊筆錄在卷足憑。全未提及當時沒有駕駛車輛，衡
    諸抗告人案發時之供述較少權衡利害得失，且不易受到其他影響，較之於其後翻
    異之詞，自較可信，故除非可證明其更異之詞與事實更為相符，或其案發時之供
    述係虛偽者，自不得任意捨棄案發之供述不採。抗告人事後翻異前詞，以上情置
    辯，尚難採信。又交通警察掣單舉發違反道路交通管理處罰條例所列之違規事實
    ，本質上為行政處分，係公務員基於職務上之權力，依法就特定之具體事件所為
    之具公法上效果之單方面行政行為，基於公務員為公法上行為具有公信力之原則
    ，該行政行為當可被推定為真正，其據以依法處分之事實認定亦為正確無誤。是
    本件事證明確，抗告人之違規行為堪以認定。原處分機關依道路交通管理處罰條
    例第二十二條第一項第六款、第三十五條第一項規定，裁處抗告人罰鍰共五萬一
    千三百元，吊扣駕駛執照十二個月，並扣繳駕駛執照核無違誤，抗告人之異議為
    無理由，應予駁回等語。
二、抗告意旨即以伊於聲明異議時，即說明車輛係由第三人蔡萬吉駕駛，原法院並未
    傳訊該證人，徒以抗告人之警訊筆錄全未提及當時沒有駕駛車輛，原裁定之認定
    與事實不符，其據以駁回抗告人之異議，顯有不當等語。
三、經查，原裁定以抗告人違規事實明確，原處分機關據以裁罰，並無不當，駁回抗
    告人之異議，固非無見。惟查，抗告人於聲明異議時即指稱車輛原係由蔡萬吉駕
    駛，因車輛爆胎，蔡萬吉因急事即乘座尾隨之蔡明奇之車提前離去，抗告人僅係
    留在現場連絡保險公司派車前來拖車修理等語，查抗告人是否即為駕駛人，關係
    其是否為本件違規受罰之主體，自應傳訊抗告人所稱之證人蔡萬吉以及蔡明奇，
    以辨明事實。抗告人於抗告書狀上復稱抗告人於交通警察之檢查時，數度向警員
    表示本車係由他人駕駛，惟不為採信云云，亦有傳訊當時處理案件之執勤警員余
    天祐及周玉藩查明之必要。茲原法院未予傳訊相關證人，查明事實，即採信查獲
    警員周玉藩之調查筆錄，並認為其所為舉發應推定為真正為由，就抗告人所辯稱
    情節摒棄不採，仍嫌率斷，抗告人指摘原裁定不當，提起抗告，為有理由。本院
    爰撤銷原裁定，並發回原法院再為調查後，妥適裁定。
四、依道路交通案件處理辦法第二十六條、刑事訴訟法第四百十三條前段裁定如主文
    。
中      華      民      國    九十二    年      一      月     十三     日
                              臺灣高等法院交通法庭
                                  審判長法  官  葉  麗  霞
                                        法  官  李  錦  樑
                                        法  官  陳  孟  瑩
右正本證明與原本無異。
不得再抗告。
                                        書記官  林  志  明
中      華      民      國    九十二    年      一      月     十五     日


司法院資訊處製作；財團法人民間司法改革基金會備份。
